臺灣臺南地方法院刑事判決　　　　　　　　　　　　　九十三年度自緝字第一八號
　　自　訴　人　甲○○○股份有限公司
　　代　表　人　乙○○
　　代　理　人　丙○○
　　被　　　告　戊○○
右列被告因詐欺案件，經自訴人提起自訴，本院判決如左：
    主  文
戊○○無罪。
    理  由
一、自訴意旨略以：被告戊○○受僱於同案被告丁○○，在宇宙國際企業有限公司（
    下稱宇宙公司）任職，竟與該公司負責人丁○○共同基於意圖為自己不法所有之
    犯意聯絡，於民國八十八年九、十月間，由被告戊○○負責與自訴人接洽買賣事
    宜，提出丁○○所有非轄區○○道路用地（以下簡稱系爭土地）供自訴人設定抵
    押，及以張秀雲、林瑞祥、丁○○為共同發票人之票面金額新臺幣（下同）三十
    萬元本票一紙供作擔保，取得自訴人信任，致自訴人陷於錯誤與之簽訂經銷合約
    書，並趁自訴人調查該土地之使用狀況期間，陸續向自訴人購買共計五十九萬八
    千五百九十五元之電腦週邊設備，嗣自訴人查證發現系爭土地為既成道路之十字
    路口後，始查知上情，被告戊○○與丁○○利用既有道路為財力證明，且本件連
    帶保證人林瑞祥及張秀雲經法院審判結果，均認係遭冒名，又宇宙公司之統一編
    號嗣經尚竤企業有限公司（以下簡稱尚竤公司）使用，顯可疑係虛假之公司名稱
    ，而尚竤公司亦已於九十年七月三十日經撤銷在案，足見被告戊○○與丁○○係
    共同觸犯刑法第三百三十九條第一項之詐欺罪嫌。
二、按犯罪事實應依證據認定之，無證據不得認定其犯罪事實；又不能證明被告犯罪
    者，即應諭知無罪之判決，刑事訴訟法第一百五十四條第二項、第三百零一條第
    一項分別定有明文。次按刑法第三百三十九條第一項詐欺罪之成立，以意圖為自
    己或第三人不法所有，以詐術使人將本人或第三人之物交付為要件。所謂以詐術
    使人交付，必須被詐欺人因其詐術而陷於錯誤，若其所用方法，不能認為詐術，
    亦不致使人陷於錯誤，即不構成該罪。最高法院五十二年度台上字第一三００號
    、四十六年度台上字第二六０號判例意旨均足參照。又按民事上之債務不履行，
    縱係出於可歸責於債務人之事由，苟無足以證明債務人自始蓄意以此行詐之積極
    證據，亦不得以事後不履行債務之事實，推定其具有刑事犯罪之故意。
三、本件自訴人認被告戊○○涉犯詐欺罪嫌，係以：(一)系爭土地之謄本是被告戊○○
    親自交付，其應知悉系爭土地是道路用地；(二)被告戊○○代表宇宙公司交貨，空
    白本票是交付予被告戊○○，由被告戊○○拿回公司簽署等情，為其主要論據。
    訊據被告戊○○固供承受僱於丁○○在宇宙公司任職，並代表公司與自訴人公司
    接洽本件買賣事宜，將上述本票拿回公司簽署等情，惟堅詞否認上述犯行，辯稱
    ：伊只是宇宙公司的員工，聽命老闆行事，設定方面的事情伊並不清楚，亦不知
    該土地係道路用地，伊拿合約書及本票給丁○○簽署時是空白的，契約書是丁○
    ○簽署完後才拿給伊，連帶保證人不是伊找的，也未曾過問發票人為何人，伊曾
    聽丁○○說要另外開分店，故於八十八年十月大量進貨，伊大約於七、八月間離
    職，故分店是否開成，伊並不知情，又伊當初應徵的是宇宙公司，不知道尚竑公
    司，公司名稱有無造假，並非伊所能知悉等語。
四、經查：
  (一)被告戊○○在宇宙公司任職，負責代表宇宙公司與自訴人公司接洽本件買賣事宜
    ，於八十八年五月五日提出宇宙公司負責人丁○○及林瑞祥、張秀雲為共同發票
    人之面額三十萬元之本票乙紙，及丁○○所有臺中市○○區○○段二０八之二九
    號地號之系爭土地作為擔保，與自訴人簽訂經銷合約書，嗣即陸續向自訴人公司
    購買電腦週邊產品約五十九萬八千五百九十五元，迄今尚未清償，而上開合約書
    及本票上張秀雲、林瑞祥之簽名署押嗣經法院判決結果認係遭冒名使用，系爭土
    地亦屬道路用地等情，業據自訴人指訴歷歷，並有卷附上開經銷合約書、本票授
    權書、土地登記謄本、土地建築改良物抵押權設定契約書、甲○○○股份有限公
    司應收帳款明細表、出貨單、交易明細、臺中市中正地政事務所八十九年四月二
    十一日八九中正所三字第０六一０二號函文、臺灣臺中地方法院民執行處通知等
    書證（均影本）及本院九十年度自緝字第一五號、九十年度自緝字第一０號刑事
    判決卷在卷可稽（見本院八十九年自字第一四七號刑事卷第四至二０、六九頁、
    本院卷第二三至三二、五六、六四至六六頁），堪信為真實。
  (二)衡諸一般社會經驗法則，土地具有重大經濟價值，往往供作商業交易履約之擔保
    ，故我國土地所有權採書面登記主義以保障社會交易安全，一般人往往依據土地
    登記謄本之記載判斷該土地之價值，俾便衡量交易及擔保金額之多寡。觀諸卷附
    系爭土地登記謄本記載，該土地之地目為「田」，使用地類別為「空白」，並無
    任何資料顯示該土地為道路用地，是任何人依憑該謄本之記載，無由知悉該土地
    即為道路用地，而被告戊○○僅係受僱於宇宙公司之職員，並非系爭土地之所有
    權人，且亦無任何證據資料顯示其與該土地之所有權人即公司負責人丁○○有何
    特殊情誼或親密關係而得以知悉該道路之使用狀態，是被告戊○○辯稱其不知系
    爭土地是否道路用地，尚符合情理，實難僅憑被告戊○○為宇宙公司職員，及其
    擔負接洽本件合約之交易事宜即遽認必知悉系爭土地為道路用地，而隱瞞未告知
    ，甚而持以作為與自訴人公司買賣之擔保。
  (三)雖在自訴人針對本件買賣案件自訴詐欺案件中，同案被告丁○○於本院調查時曾
    供述：伊不知道土地是道路用地，土地是工程師戊○○叫伊買的，也是戊○○在
    接洽，伊買系爭土地花費六十萬元，若伊知道系爭土地是道路用地，並無花費六
    十萬元之必要等語（見本院九十二年度自緝字第二０號卷第六一、八一至八二頁
    ），然查，土地乃具有重大經濟價值之物，衡情當無輕率聽由他人主張即隨意購
    買之理，是丁○○前開不利於被告戊○○之陳述，即有違常理，況自訴人係因宇
    宙公司積欠貨款而對丁○○提起本件詐欺自訴，則丁○○其前開供述不無為己脫
    罪，意圖委責於被告戊○○之嫌，實難期待其居於客觀之立場而為陳述，是其供
    述之可信度即堪質疑，實難遽採進而據為不利於被告之認定。
  (四)被告戊○○所供伊係將空白系爭合約書及本票取回後數日，經填妥連帶保證人等
    相關資料後再交付給丁○○簽署等情，核與自訴代理人丙○○陳述：伊拿空白本
    票到宇宙公司給被告戊○○請他簽署，過幾天他才交給伊等語，大致吻合（見本
    院卷第四七頁），是本件即不排除被告戊○○將空白經銷合約書及本票取回後交
    付丁○○或他人填載完成後再交付予自訴人之可能，縱使本件經銷合約書及供作
    系爭買賣擔保之本票係由被告戊○○交付予自訴人，亦非可當然推認經銷合約書
    上之連帶保證人及本票之共同發票人欄上張秀雲、林瑞祥之簽名及署押係被告戊
    ○○所為，或其明知張秀雲、林瑞祥二人係遭冒名而仍交付予自訴人騙使自訴人
    與之訂約。
  (五)又宇宙公司雖與尚竤公司使用相同之統一編號，然經查證之結果，此二統一編號
    均為00000000號之公司名稱，係屬同一法人，此有經濟部九十三年九月
    二日經（九三）中辦三字第０九三三０九二七六八０號函文暨歷次變更登記事項
    卡在卷可稽（見本院卷第七二至八三頁），而公司名稱之變更乃商業經營之正常
    現象，是自難以此據為認定宇宙公司係以虛設公司行號而為詐欺。
  (六)綜上各情，自訴人所舉之證據，均不足以證明被告戊○○有與同案被告丁○○共
    同詐欺自訴人之犯行，本院復查無其他積極證據足證被告戊○○有前揭自訴人所
    指之詐欺之犯行，因認不能證明其犯罪，揆諸前開說明，自應依法諭知被告戊○
    ○無罪之判決。
據上論斷，應依刑事訴訟法第三百四十三條、第三百零一條第一項，判決如主文。
中      華      民      國    九十三    年      十      月     十五     日
                                    臺灣臺南地方法院刑事第五庭
                                        審判長法  官   陳欽賢
                                              法  官   林佩儒
                                              法  官   莊玉熙
右正本證明與原本無異。
如不服本判決，應於判決送達後十日內向本院提出上訴狀( 應附繕本 )。
                                              書記官   陳靜娟
中      華      民      國    九十三    年      十      月  二十八    日
